【裁判字號】    89,家訴,27
【裁判日期】    890816
【裁判案由】    否認子女
【裁判全文】
臺灣新竹地方法院民事判決  八十九年度家訴字第二七號
    原      告    甲○○
    訴訟代理人    魏順華律師
                  詹惠芬律師
                  羅秉成律師
    被      告    乙○○      .
    兼法定代理人  丙○○      .
右當事人間否認子女事件，本院判決如左：
    主      文
確認被告乙○○非原告與被告丙○○之女。
訴訟費用由被告負擔。
    事      實
甲、原告方面：
一、聲明：如主文所示。
二、陳述：
（一）原告與被告丙○○於民國七十七年七月十日結婚而為夫妻關係，婚後被告丙○
      ○自七十八年起即經常離家在外，極少與原告同居生活。嗣雙方於八十年三月
      十一日協議離婚，近竟發現被告丙○○於離婚後之八十年七月二十日生下一女
      即被告乙○○，且已自行為戶籍登記，原告並不知情。被告乙○○之受胎期間
      ，雖在原告與被告丙○○之婚姻關係存續中，惟原告與被告丙○○結婚後未發
      生任何性關係，原告無使被告丙○○受孕之可能，被告乙○○顯非被告丙○○
      自原告受胎所生，為此提起本訴。
（二）本件被告丙○○與原告結婚後，即經常離家出走，極少履行夫妻同居義務，甚
      至未與原告行房，實不可能自原告受胎生下被告丙○○，此稽諸下列事證，當
      明：首，倘若被告乙○○果真為被告丙○○在婚姻關係存續中，自原告懷胎所
      生之女，則雙方於八十年三月十一日協議離婚時，被告丙○○理應會就腹中胎
      兒出生後所衍生之扶養監護及探視等相關事宜，要求原告有所協議約定方是。
      但觀以離婚協議書第一條之內容，雙方婚生子女卻係記載為「無」，可見被告
      丙○○顯然知悉該胎兒（即被告乙○○）非自原告受胎，以致不敢告以懷孕實
      情，更遑論約定該名胎兒之監護扶養事宜，至為灼然。再者，本件經鈞院多次
      通知被告二人開庭，而由卷附送達證書觀之，被告丙○○均已受合法通知，迺
      不到庭陳述辯論，設謂被告乙○○與原告確有血緣關係，非被告丙○○與人私
      通所生，則被告丙○○豈有不到庭為被告乙○○主張權利之理？復，證人蕭仁
      火、陳美容、蕭林錦、許秀蘭均為原告之鄰居，渠等到庭俱證稱知悉原告有太
      太，且在原告結婚時去喝喜酒，有看過被告丙○○一次，但後來很久沒有看過
      被告丙○○等語。由上觀之，足見原告主張被告在婚後經常離家，並未履行同
      居義務乙情屬實，否則仳鄰而居之鄰人，焉可能僅在喜宴當天見過被告丙○○
      ，其後均未見過？又，證人許詩墉即原告之弟證述「原被告七十七年結婚後就
      與我們在一起住，後因被告可能外面有外遇就常常離家，婚後兩造並無生小孩
      ，離婚後被告就沒有再回來，原告也沒有在跟他在一起．．（小孩是否被告與
      原告所生？）我確定不是原告的「（見鈞院八十九年七月十四日言詞辯論筆錄
      ）；另證人林春梅即原告之弟媳在同次訊問時亦稱「（兩造有無生小孩？）結
      婚時被告就已懷孕，不是原告的小孩，婚後被告時常外出不守婦道很少在家，
      被告常嫌原告太老，我問過原告，原告說兩造不曾圓房所以小孩確定不是原告
      的﹂；而證人許詩豪即原告之弟亦證云「兩造七十七年結婚後與我們同住，婚
      後被告常常離家，結婚時懷有五六個月身孕，婚後約三、四個月生產，不是原
      告的小孩，被告坐月子也是在外面做的，做完月子後被告也很少回來，小孩也
      沒帶回來過，晚上幾乎很少在家」等語。凡此均足說明：被告丙○○於結婚前
      即與他人發生性行為而懷孕（按該名子女於被告丙○○與原告結婚未滿二個月
      即已出生，取名為許麗娟，嗣經原告提起確認親子關係不存在訴訟，且於七十
      八年五月三日經台灣高等法院判決勝訴而業於七十九年五月廿二日更名為楊麗
      娟，前呈原證一戶籍登記簿參照），未料其婚後仍未忘懷該段感情，藕斷絲連
      ，以致時常離家在外，甚至拒絕與原告發生親密關係，是原告主張被告丙○○
      未履行夫妻同居義務，應堪採認。矧原告尚曾告知弟媳林春梅未與被告丙○○
      發生性關係，盱衡事理，若非事實果真如此，原告豈可能將如此隱私且難以啟
      齒之事告予他人？證人林春梅又豈敢證述於公開之法庭，而使原告難堪？原告
      之親人即許詩墉、林春梅及許詩豪俱肯定證稱被告乙○○非原告之子女。設非
      乙○○與原告間確實無血緣關係，上開證人焉可能莫名否認渠等間之親子關係
      ，應不待言。綜右，微論被告丙○○與原告未同居生活，遑論發生性行為，故
      被告乙○○實非被告丙○○自原告受胎所生。
三、證據：提出戶籍謄本、離婚協議書各一件為證，並請求訊問證人蕭仁火、陳美容
    、蕭林錦、許秀蘭、許詩墉、林春梅、許詩豪、邱貴香。
乙、被告方面：
    被告未於言詞辯論期日到場，亦未提出書狀作何聲明或陳述。
    理      由
一、本件被告經合法通知，未於言詞辯論期日到場，核無民事訴訟法第三百八十六條
    所列各款情形，爰依原告之聲請，由其一造辯論而為判決。
二、本件原告主張其與被告丙○○於七十七年間結婚而為夫妻關係，被告丙○○經常
    離家在外未返家，嗣於離婚後之八十年七月二十日生下一女即被告乙○○，原告
    後始知情之事實，業據其提出戶籍謄本、離婚協議書各一件為憑，證人即原告之
    鄰居蕭仁火、陳美容、蕭林錦、許秀蘭於本院審理時均證述：兩造結婚時有去喝
    喜酒，後來一直到現在都沒有看過被告丙○○，曾詢問原告，原告才說被告丙○
    ○跑掉等語（見本院八十九年七月十四日言詞辯論筆錄），證人即原告之弟、弟
    媳許詩墉、許詩豪、林春梅、邱貴香於本院審理時亦證述：兩造結婚後就與渠等
    一起住，後被告丙○○可能有外遇，就經常離家，被告丙○○常嫌原告太老，且
    兩造感情不好，婚後兩造並無生小孩，有問過原告，原告說兩造不曾圓房，離婚
    後被告丙○○也未回家過，兩造並未在一起，可確定被告丙○○離婚後所生小孩
    非與原告所生等語（見本院八十九年七月十四日言詞辯論筆錄），足見原告主張
    被告丙○○並未與履行夫妻同居義務一節，堪信為真實。參以兩造於八十年三月
    十一日協議離婚時，被告丙○○即已懷有身孕（即被告乙○○），惟被告丙○○
    並未就此提出討論，反於離婚協議書上記載雙方無婚生子女等情，亦可見被告乙
    ○○非自原告受胎。又原告主張被告乙○○應非自原告受胎乙節，因被告丙○○
    、乙○○經合法通知未到庭陳述，致亦無法配合受鑑而無從鑑定其血緣，然綜上
    各情，原告主張之事實，已足採信。
三、按民法第一千零六十三條第一項推定之婚生子女，如夫妻之一方能證明妻非自夫
    受胎者，得於知悉子女出生之日起，一年內提起否認之訴，同條第二項定有明文
    。查被告丙○○雖於八十年七月二十日生下被告乙○○，惟原告係於八十九年四
    月間始知悉上情，則原告於知悉被告乙○○出生之日起一年內提起本件訴訟，自
    合於上開法定期間。又被告乙○○之受胎期間，原告與被告丙○○之婚姻關係仍
    屬存續，依法推定為原告與被告丙○○之婚生子，然前開說明已可認定原告非被
    告乙○○之父親，是原告起訴否認乙○○為其與被告丙○○之子女，洵屬有據，
    應予准許。
四、據上論結，本件原告之訴為有理由，依民事訴訟法第三百八十五條第一項前段、
    第七十八條、第八十五條第一項前段，判決如主文。
中      華      民      國    八十九    年      八      月     十六     日
                                  臺灣新竹地方法院民事第二庭
~B法      官  林南薰
右為正本係照原本作成。
如對本判決上訴，須於判決送達後二十日內向本院提出上訴狀。
~B法院書記官  林淑瑜
中      華      民      國    八十九    年      八      月    十六      日


司法院資訊處製作；財團法人民間司法改革基金會備份。
